臺灣南投地方法院刑事判決　
110年度原簡上字第1號
上  訴  人  
即  被  告  林浩  



指定辯護人  本院公設辯護人許定國  
上列被告因傷害案件，不服本院中華民國110年2月22日109年度
埔原簡字第22號第一審刑事簡易判決（起訴案號：109年度偵字
第1537號），提起上訴，本院管轄第二審之合議庭判決如下：
    主    文
原判決撤銷。
林浩犯傷害罪，累犯，處拘役參拾日，如易科罰金，以新臺幣壹
仟元折算壹日。
    犯罪事實
一、林浩與潘韋昊係朋友，林浩於民國109年3月10日下午5時  
    許，在南投縣○○鄉○○村○○巷00號春陽村辦公室外，因細故與
    潘韋昊發生糾紛，竟基於傷害之犯意，徒手毆打潘韋昊，致
    潘韋昊受有右側上眼瞼外傷、左手及左腳擦傷之傷害，嗣經
    潘韋昊報警處理，始悉上情。
二、案經潘韋昊訴由南投縣政府警察局仁愛分局報告臺灣南投地
    方檢察署檢察官偵查起訴。
　　理    由
一、證據能力：
  ㈠本案以下引用被告以外之人於審判外所為陳述之供述證據，
    迄本院言詞辯論終結前，檢察官、被告就該等證據之證據能
    力均未聲明異議（見本院卷第57、78至83頁），本院審酌該
    等證據製作時之情況，並無違法不當或證明力明顯過低之瑕
    疵，以之作為證據應屬適當，依刑事訴訟法第159條之5第2 
    項之規定，認為均得作為證據。
  ㈡其餘認定本案犯罪事實之非供述證據，復無違反法定程序取
    得之情形，亦得作為證據。
二、認定犯罪事實所憑之證據及理由：
    上揭犯罪事實業據被告於原審、本院準備程序及審理時（見
    原審卷第84頁、本院卷第56、83頁）坦承不諱，核與告訴人
    即被害人潘韋昊（見警卷第5至6頁、偵卷第9至10頁）證述
    情節大致相符，並有臺中榮民總醫院埔里分院診斷證明書1 
    紙及現場照片5張（見警卷第7至9頁）等件附卷可稽，足認
    被告之自白與事實相符，得予採信。本案事證明確，被告之
    犯行可以認定，應予依法論罪科刑。
三、論罪科刑之理由： 　　
　　㈠核被告所為，係犯刑法第277條第1項之傷害罪。
　　㈡按司法院釋字第775號解釋以：刑法第47條第1項規定：「
      受徒刑之執行完畢，或一部之執行而赦免後，5 年以內故
      意再犯有期徒刑以上之罪者，為累犯，加重本刑至二分之
      一。」有關累犯加重本刑部分，不生違反憲法一行為不二
      罰原則之問題。惟其不分情節，基於累犯者有其特別惡性
      及對刑罰反應力薄弱等立法理由，一律加重最低本刑，於
      不符合刑法第59條所定要件之情形下，致生行為人所受之
      刑罰超過其所應負擔罪責之個案，其人身自由因此遭受過
      苛之侵害部分，對人民受憲法第8條保障之人身自由所為
      限制，不符憲法罪刑相當原則，牴觸憲法第23條比例原則
      ，而為避免發生上述罪刑不相當之情形，法院就該個案應
      依本解釋意旨，裁量是否加重最低本刑。依此解釋意旨，
      並非宣告刑法累犯規定全部違憲，僅在行為人應處之法定
      最低本刑，於不符合刑法第59條所定要件，致生罪責不相
      當之情形，始得裁量不予加重（最高法院109年度台上字
      第296號判決要旨參照）。
　　㈢準此，上開解釋文，係指個案應量處最低法定刑，又無法
      適用刑法第59條在內減輕規定之情形，法院應依此解釋意
      旨裁量不予加重最低本刑，並非指前案為同質性之案件始
      有累犯加重之適用。參以原審判決就被告累犯部分，已敘
      述被告於108年間因不能安全駕駛致交通危險案件，經本
      院以108年度埔原交簡字第54號判處有期徒刑2月確定，於
      108年10月24日易科罰金執行完畢等情，有臺灣高等法院
      被告前案紀錄表1份附卷可佐，其於受有期徒刑之執行完
      畢後，5年以內故意再犯有期徒刑以上之本罪，合於刑法
      第47條第1項累犯加重之法律要件。又依司法院釋字第775
      號解釋意旨衡酌，被告所犯二案雖為不同性質之犯罪，然
      前案之性質與本案均屬故意犯罪，且被告係於前案108年1
      0月24日易科罰金執行完畢後，5年以內之初期，即109年3
      月10日再犯本案，足認本案再犯時間距前案時間之間隔非
      遠，又被告除上開累犯之前案外，尚有其餘前案紀錄，其
      對前次刑罰反應力顯然薄弱，是認被告本案犯行，倘加重
      其最低法定本刑，尚無罪刑不相當之情形等旨，而依刑法
      第47條第1項規定加重其刑。是以，原判決已說明加重之
      理由，並未違背上開解釋意旨，自難指為違法。況累犯之
      加重，係因犯罪行為人之刑罰反應力薄弱，需再延長其矯
      正期間，以助其重返社會，並兼顧社會防衛之效果，與前
      後所犯各罪類型、罪名是否相同或罪質是否相當，無必然
      之關連，原判決未以之為累犯規定適用之前提，亦不違法
      。此部分辯護人為被告辯護，所提之上訴所指為無理由。
　　㈣爰以行為人之責任為基礎，審酌被告酒後因細故，率爾訴
      諸暴力而以徒手毆打之方式傷害告訴人，致告訴人受有右
      側上眼瞼外傷、左手及左腳擦傷等傷勢，兼衡其犯後坦承
      犯行，迄原審判決後，被告業於110年3月15日與告訴人潘
      韋昊達成和解（未約定金錢賠償，僅雙方同意各自負擔醫
      療費用），告訴人並表示撤回告訴（嗣告訴人於110年7月
      25日死亡，有告訴人個人資料查詢結果在卷，見本院卷第
      73頁），有和解書1紙在卷可稽（見本院卷第13頁），暨
      考量被告於審理中自述為國中畢業之智識程度，與母親及
      姊姊同住，經濟狀況小康，職業務農（見本院卷第84頁）
      等一切情狀，量處如主文所示之刑，並諭知如易科罰金之
      折算標準。
　　㈤原審以被告之罪證明確，予以論罪科刑，固非無見。然按
      ，刑事審判旨在實現刑罰權之分配正義，故法院對於有罪
      被告之科刑，應符合罰刑相當之原則，使輕重得宜，罰當
      其罪，此所以刑法第57條明定科刑時，應以行為人之責任
      為基礎，並審酌一切情狀，尤應注意該條所列10款事項，
      以為科刑輕重之標準（最高法院95年度台上字第6565號判
      決要旨參照）。刑法第57條第10款明定行為人犯罪後之態
      度，為科刑輕重應審酌注意之事項，此所謂犯罪後之態度
      ，包括被告於犯罪後因悔悟而力謀恢復原狀，或與被害人
      和解，賠償損害等情形（最高法院106年度台上字第2358
      號判決要旨參照）。而原審未及審酌前述被告於原審判決
      後，已與告訴人達成和解乙情，尚有未洽；被告以達成和
      解等語提起上訴，為有理由。原審判決既有上開未及審酌
      之處，即屬無可維持，應由本院將原審判決予以撤銷改判
      。
五、據上論斷，應依刑事訴訟法第455條之1第1項、第3項、第36
    9條第1項前段、第364條、第299條第1項前段，判決如主文
    。
本案經檢察官張永政提起公訴，檢察官廖秀晏到庭執行職務。 
中　　華　　民　　國　　110 　年　　11　　月　　24　　日
 　　　　　　　　 刑事第一庭  審判長法  官  陳宏瑋
                                    法  官  張國隆
                                    法  官  陳盈呈
以上正本證明與原本無異。
不得上訴。
                                    書記官  林儀芳
中　　華　　民　　國　　110 　年　　11　　月　　24　　日
附錄論罪科刑法條
中華民國刑法第277條
傷害人之身體或健康者，處5年以下有期徒刑、拘役或50萬元以
下罰金。
犯前項之罪因而致人於死者，處無期徒刑或7年以上有期徒刑；
致重傷者，處3年以上10年以下有期徒刑。